臺灣臺中地方法院刑事判決　　　　　　　　　　　　　九十一年度自字第六一四號
　　自　訴　人　甲○○
　　被　　　告　乙○○
右列被告因詐欺案件，經自訴人提起自訴，本院判決如左：
    主  文
乙○○無罪。
    理  由
一、自訴意旨略以：被告乙○○參加自訴人於民國九十一年三月二十一日，在臺中市
    ○○路三八二號友愛無線敦化站所召集之民間互助會，每人每會新臺幣（下同）
    三千元，並約定每週四晚間開標一次。被告於九十一年四月十一日以九百元之利
    息標得會款六萬三千六百元，詎被告意圖為自己不法之所有，得標取走會款後即
    不知去向，被告已繳交三次會款共六千八百五十元，扣除得標金額，被告共詐得
    五萬六千七百五十元，經自訴人多次前往洽商解決，被告均避不見面，始知受騙
    ，因認被告涉有刑法第三百三十九條第一項之詐欺罪嫌。
二、按犯罪事實應依證據認定之，無證據不得推定其犯罪事實；不能證明被告犯罪者
    ，應諭知無罪之判決；刑事訴訟法第一百五十四條、第三百零一條第一項分別定
    有明文。又按認定不利於被告之事實，須依積極證據，苟積極證據不足為不利於
    被告事實之認定時，即應為有利於被告之認定，更不必有何有利之證據，最高法
    院三十年度上字第八一六號判例可資參照。另按告訴人之告訴，係以使被告受刑
    事訴追為目的，是其陳述是否與事實相符，仍應調查其他證據以資審認。最高法
    院五十二年臺上字第一三００號亦著有判例可參。復按刑法第三百三十九條第一
    項之詐欺罪，係以意圖為自己或第三人不法之所有，以詐術使人陷於錯誤，將本
    人或第三人之物交付為構成要件，如未使用詐術使人陷於錯誤，自不得以詐欺罪
    相繩。所謂以詐術使人交付，必係被詐欺人因其詐術而陷於錯誤，始為相當，若
    其所用方法，不能認為詐術，亦不致使人陷於錯誤，即不構成本罪，最高法院四
    十六年臺上字第二六０號判例意旨足資參照。
三、訊據被告乙○○於本院審理時固坦承參加自訴人召集之互助會一會，嗣於九十一
    年四月十一日以九百元之利息標得會款六萬三千六百元後，部分會款尚未清償之
    事實，惟堅決否認其有詐欺之犯行，辯稱：伊先前有繳納三次會款，第四次標到
    後，伊將部分款項拿去支付姪子開刀之費用，另外的錢則和朋友玩牌輸光了，伊
    因無錢償還自訴人，又沒有工作，所以就到臺北找工作，想要趕快賺錢還給自訴
    人，伊並無詐欺之意圖等語。經質之自訴人於本院審理時自承：被告之前有正常
    繳納三次會款，第四次標會時，被告說他姪子住院開刀需要用錢，所以他以最高
    利息九百元得標等情，可知被告辯稱：伊之前有按期繳納三次會款，第四次得標
    後，伊將部分款項拿去支付姪子開刀之費用之情，尚非子虛。是尚難認被告於參
    加互助會之初，有施用詐術而使自訴人陷於錯誤之情形。再查被告於本院審理時
    已與自訴人達成民事和解，被告已先償還自訴人二萬元，其餘款項被告願分期償
    還，自訴人表示同意等情，有本院審判筆錄可稽，益徵被告於本件參加互助會之
    時，應無詐欺之意圖。故被告辯稱其無詐欺之犯意，尚堪採信。是本件應屬民事
    債務給付遲延糾葛，尚難科以被告詐欺刑責。此外，本件並查無其他積極證據足
    資認定被告有何詐欺之犯行，應認被告之詐欺犯行尚屬不能證明，爰為無罪判決
    之諭知。
據上論斷，應依刑事訴訟法第三百四十三條、第三百零一條第一項，判決如主文。
中      華      民      國    九十一    年      十      月     十四     日
                                臺灣臺中地方法院刑事第四庭
                                        法  官  張  靜  琪
右正本證明與原本無異。
如不服本判決，應於判決送達後十日內向本院提出上訴狀，上訴於臺灣高等法院臺中
分院( 須附繕本 )。
                                        書記官
中      華      民      國    九十一    年      十      月     十四     日
